臺灣高等法院高雄分院刑事判決　　　　　　　　　　九十年度上訴字第一七九九號
　　上　訴　人
　　即　被　告　甲○○
　　指定辯護人　本院公設辯護人李佩娟
右上訴人因違反毒品危害防制條例案件，不服臺灣高雄地方法院九十年度訴緝字第一
一六號中華民國九十年九月二十八日第一審判決（起訴案號：臺灣高雄地方法院檢察
署八十九年度偵字第一五六七０號、第一八五九二號），提起上訴，本院判決如左：
      主  文
原判決撤銷。
甲○○幫助販賣第二級毒品，未遂，累犯，處有期徒刑貳年。扣案之第二級毒品安非
他命貳拾柒包（驗後毛重貳伍點陸柒公克）沒收銷燬之。
      事  實
一、甲○○曾於民國八十六年間因違反麻醉藥品管理條例經臺灣高雄地方法院判處有
    期徒刑六月，並經本院駁回上訴確定，於八十六年十二月一日執行完畢。詎其仍
    不知悔改，因友人王文寶於八十九年七月十二日十三時四十分許為警查獲施用毒
    品犯行後，向警方供稱甲○○表哥郭明信有販賣安他命情事（因王文寶前曾自郭
    明信無償取得安非他命施用，故而知悉郭明信販賣毒品之事，郭明信轉讓安非他
    命予王文寶部分，業經臺灣高雄地方法院判處有期徒刑八月確定），王文寶乃於
    當日十五時三十分配合警方撥打郭明信所使用之0000000000號行動電
    話與郭明信聯絡，佯稱有友人欲向郭明信購買新台幣五千元之安非他命，郭明信
    於電話中與王文寶約定在高雄縣大寮鄉○○路恆通加油站交易毒品後，即將此事
    告知甲○○，並囑託甲○○先行至約定地點察看王文寶有無攜帶交易現金或現場
    有無警察在場。甲○○乃基於幫助郭明信販賣第二級毒品安非他命之犯意，騎乘
    郭明信之機車受託前往上開加油站，察看王文寶有無攜帶交易現金及現場有無警
    察在場，甫於到達時即為埋伏警員先行逮捕，後經王文寶再以上開電話催促郭明
    信前來交易，甲○○亦應警員要求於電話中向郭明信佯稱無警察在場等語後，郭
    明信始攜帶安非他命共二十七包（驗後毛重二五˙六七公克）搭乘計程車至上開
    加油站擬與王文寶交易，於當日十六時四十分許到達上開地點，郭明信甫下計程
    車步行數公尺，發現有警員出現圍捕，立即將所持往交易之安非他命丟棄於地，
    並騎乘甲○○先前騎至該處之機車逃逸（郭明信販賣第二級毒品未遂犯行，業經
    臺灣高雄地方法院判處有期徒刑四年）。
二、案經高雄市政府警察局新興分局移送臺灣高雄地方法院檢察署檢察官偵查起訴。
      理  由
一、訊據被告甲○○固坦承經同案被告郭明信告知與王文寶約定於前揭加油站見面，
    伊先至該加油站找王文寶時即為警先行逮捕，後伊與王文寶均於現場打電話告知
    郭明信現場無警員，請其攜帶安非他命前來交易等事實。惟矢口否認係知悉郭明
    信與王文寶交易毒品約定後，受郭明信之託先行至該加油站察看王文寶有無攜帶
    交易現金或現場有無警察在場等犯行，辯稱：伊前往加油站時，尚不知郭明信與
    王文寶約定於該處交易安非他命之事，是伊亦有事要找王文寶，才先到現場云云
    。
二、經查：
（一）同案被告郭明信當日係與王文寶先於電話中約定交易毒品後，先囑咐被告甲○
      ○前往約定地點察看王文寶有無攜帶交易現金或現場有無警察在場，後經王文
      寶再以上開電話催促其攜帶毒品前來交易，並經被告甲○○亦於電話中告知無
      警察在場後，郭明信始依約攜帶安非他命到達上開地點，甫下計程車步行數公
      尺後，即發現有警出現圍捕，隨即將安非他命丟棄於地，騎乘甲○○先前騎至
      該處之機車逃逸；而被告甲○○於至約定地點察看前，已明知王文寶係要向郭
      明信購買安非他命，郭明信並要其注意看看王文寶有無帶錢或帶警察等情，業
      經同案被告郭明信於原審審理時坦承在卷（見原審九十年度訴字第一一九０號
      第七十一頁、七十二頁、第一百頁）；核與配合警方誘捕之王文寶於警訊供述
      「（你係如何帶同警方前往查緝海仔『即郭明信』販毒乙案？）我打海仔的行
      動電話0000000000號，假裝我有朋友要買安非他命五千元：：」、「當時海仔
      沒有出現，他叫親戚綽號阿風『即被告甲○○』騎他所有的機車先到達探路，
      假裝要向我買手機，其實在一個月前我已經把手機賣給他，實際上他是先看我
      跟誰在一起，阿風到達時就被警察抓住，然後我再打電話給海仔，叫他把東西
      （即安非他命）帶出來跟我交易，海仔當時坐一部不知道車牌號碼的計程車出
      現，埋伏警察上前要抓他時，他發現就把安非他命丟在路旁停放的轎車下，騎
      停放在路旁的機車逃逸」等情節大致相符。
（二）按郭明信係被告之表兄，二人互有親屬關係，實無另虛詞陷害被告之情理，故
      同案被告郭明信於原審之供述，應堪認為真實可採，況被告甲○○先後於警偵
      訊亦均坦承伊前往約定地點前，同案被告郭明信確實有囑咐其注意王文寶有無
      帶警察到場等語在卷足稽（警卷第一頁反面、偵卷第十頁反面），另被告甲○
      ○至現場為預先埋伏警員逮獲時，亦當場承認受郭明信之託先到現場察看王文
      寶有無帶錢或帶警察，復經查獲警員洪碩營於原審證述明確（見原審九十年度
      訴字第一一九０號案卷第九十九頁）。綜核被告於警偵訊之自白、共同被告郭
      明信之供述、證人王文寶、洪碩營前揭證詞及參酌甲○○為警逮獲後應警要求
      於電話中向郭明信佯稱無警察在場後，郭明信旋即攜帶安非他命出現等情，被
      告確係受郭明信之託先行前往交易地點察探現場有無警察及王文寶有無攜帶交
      易現金，俾供郭明信判斷王文寶是否確有購買安非他命之真意，以利決定是否
      依約攜帶毒品與王文寶交易等事實，至為明確。至於被告聲請傳訊王文寶、郭
      明信對質，經查王文寶、郭明信於警偵訊、原審所為供述，已甚明確，且被告
      亦曾自白有前揭情事，本件事證已明，被告上開聲請傳訊，本院認核無此必要
      ，併此敘明。
（三）同案被告郭明信供稱與王文寶交易毒品，係伊個人之行為，被告僅係幫其先前
    往現場察探等語，另王文寶亦於警訊供稱販賣毒品之人係郭明信，並非被告等
      語，可知被告應係基於幫助郭明信販賣安非他命之犯意為之，堪可審認。公訴
      人認被告係與郭明信基於共同販賣安非他命之犯意聯絡而為，應有誤會。
（四）此外，並有同案被告郭明信攜帶至查獲地點擬欲與王文寶交易之安非他命共二
      十七包扣案可資佐證，經送請鑑定結果，確實為第二級毒品安非他命無誤，亦
      有高雄醫學大學附設中和紀念醫院九十年七月三日編號九００六─一七一號檢
      驗報告一份在卷可稽。另王文寶與被告郭明信聯絡交易毒品之0000000
      000號行動電話號碼，確為同案被告郭明信所租用之門號，復有臺灣大哥大
      股份有限公司函覆之租用戶年籍資料在卷供參。綜上所述，本件事證明確，被
      告甲○○幫助郭明信販賣安非他命之犯行，洵堪認定。
三、查同案被告郭明信因王文寶配合警方佯裝欲向其購毒而將其誘出，因王文寶自始
    即無購毒之真意，二人意思表示不可能合致，被告郭明信之販賣行為自不可能與
    王文寶完成交易，故同案被告郭明信所為，係犯毒品危害防制條例第四條第五項
    、第二項之販賣第二級毒品未遂罪，被告甲○○基於幫助郭明信販賣安非他命之
    犯意，於郭明信交易前，先行前往現場察探，所為應屬販賣構成要件以外之行為
    。核被告甲○○所為，應係犯刑法第三十條第一項、毒品危害防制條例第四條第
    五項、第二項之幫助販賣第二級毒品未遂罪。公訴人認被告甲○○與同案被告郭
    明信均為共同正犯，尚有未洽，起訴法條應予變更。次查被告甲○○前曾於民國
    八十六年間因違反麻醉藥品管理條例經臺灣高雄地方法院判處有期徒刑六月，並
    經本院駁回上訴確定，於八十六年十二月一日執行完畢，有台灣高等法院被告全
    國前案紀錄表及台灣高雄地方法院檢察署刑案資料查註紀錄表各一紙在卷可按，
    其受有期徒刑以上刑之執行完畢後，五年內再犯有期徒刑以上之本罪，為累犯，
    應依刑法第四十七條規定加重其刑；又被告甲○○係幫助犯，爰依刑法第三十條
    第二項規定減輕其刑；又被告甲○○所幫助之正犯郭明信所實施之犯罪行為，既
    屬未遂，郭明信部分亦已經依刑法第二十六條未遂犯之規定減輕其刑，被告甲○
    ○之幫助犯行，亦應另依刑法第二十六條規定減輕之，並依法遞減之。被告犯行
    既有刑之加重及減輕，依刑法第七十一條第一項規定先加後減之。
四、原審為被告論罪科刑之判決，固非無見，惟查販賣第二級毒品罪，最輕本刑為七
    年以上有期徒刑之罪，被告縱依幫助犯、未遂遂之規定予以遞減，最輕刑度亦應
    為有期徒刑一年九月以上，原審竟量處有期徒刑一年二月，顯有違誤。被告上訴
    意旨，否認犯罪，固無足取，惟原判決既有可議，自應予撤銷改判。爰審酌被告
    前已有施用毒品前科，如前所述，素行顯屬不良，猶不知悔改，再犯本案，惡性
    不輕，惟其僅止於幫助販賣，且所幫助之正犯犯行尚屬未遂，犯罪情節尚非重大
    ，然犯後猶飾詞否認，難認已有悔意等一切情狀，量處如主文所示之刑。扣案之
    安非他命二十七包（驗後毛重二五˙六七公克），為查獲之毒品，應予沒收銷燬
    之。
五、本件雖由被告上訴，但因原審判決量刑違法，適用法條不當而撤銷，本院自得諭
    知較重於原審判決之刑，併予明。
據上論結，應依刑事訴訟法第三百六十九條第一項前段、第三百七十條但書、第三百
六十四條、第二百九十九條第一項前段、第三百條、毒品危害防制條例第四條第五項
、第二項、第十八條第一項、刑法第十一條前段、第三十條、第二十六條前段、第四
十七條，判決如主文本案經檢察官陳新慶到庭執行職務。
中    華    民    國     九十一     年       一       月       十七   日
                              臺灣高等法院高雄分院刑事第五庭
                                  審判長法官  吳水木
                                        法官  洪慶鐘
                                        法官  趙文淵
右正本證明與原本無異。
如不服本判決，應於判決送達後十日內向本院提出上訴狀，其未述理由者並應於提
出上訴狀後十日內向本院補提理由書（應附繕本)。
                                      書記官  唐奇燕
中    華    民    國     九十一     年       一       月     二十二   日
附錄：
毒品危害防制條例第四條第二項、第五項
製造、運輸、販賣第二級毒品者，處無期徒刑或七年以上有期徒刑，得併科新臺幣七
百萬元以下罰金。
前四項之未遂犯罰之。
                                                                  Ｊ
